臺灣臺南地方法院刑事判決　　　　　　　100年度訴字第885號
公　訴　人　臺灣臺南地方法院檢察署檢察官
被　　　告　王經維
上列被告因違反毒品危害防制條例案件，經檢察官提起公訴（10
0年度毒偵字第945號、100年度毒偵字第1067號），被告於準備
程序中就被訴事實為有罪之陳述，經本院合議庭裁定改由受命法
官獨任進行簡式審判程序，判決如下：
    主  文
王經維施用第一級毒品，累犯，處有期徒刑捌月。
    事  實
一、王經維前於民國（下同）89年間因施用毒品案件，經本院於
    89年1月7日，以89年度毒聲字第61號裁定送觀察、勒戒；因
    認有繼續施用毒品傾向，又於89年2月1日，經本院以89年度
    毒聲字第355號裁定送強制戒治，於89年6月30日因停止其處
    分出所，所餘戒治期間付保護管束，於90年2月6日保護管束
    期滿視為戒治期滿。
二、又王經維於強制戒治完畢後五年內之94年間，再因違反毒品
    危害防制條例案，經本院於94年5月31日以94年度訴字第584
    號判決，判處有期徒刑1年確定。
三、又王經維有多項前科紀錄，最近係因違反毒品危害防制條例
    等罪，分別於96年12月31日、97年1月21日、97年7月25日經
    本院以96年度訴字第1015號、96年度訴字第1484號、97年度
    訴字第1029號判決，判處有期徒刑1年、1年4月、1年4月，
    並經本院以97年度聲字第1861號裁定，定應執行有期徒刑2
    年10月確定，甫於99年7月25日因縮短刑期執行完畢。
四、詎王經維仍不知悔改，猶一再施用毒品，於有期徒刑執行完
    畢5年內，基於施用第一級毒品害洛因之犯意，於100年4月
    17日18時許（起訴書誤繕為同年4月16日凌晨1、2時許，惟
    業經公訴人當庭更正），在臺南市○里區○○路「佳里農會
    加油站」廁所內，以將第一級毒品海洛因置入針筒內注射之
    方式，施用第一級毒品海洛因1次，嗣於同年月18日10時30
    分許，因警執行巡邏勤務在臺南市七股區大埕里3-1號前盤
    查，並於同日11時30分許、13時47分許分別經其同意採尿送
    驗結果，均呈第一級毒品嗎啡陽性反應而查悉上情。
五、案經臺南市政府警察局佳里分局報告臺灣臺南地方法院檢察
    署檢察官偵查起訴。
    理  由
一、程序事項：
  (一)本件被告王經維所犯均為死刑、無期徒刑、最輕本刑3年以
    上有期徒刑以外之罪，亦非屬高等法院管轄之第一審案件，
    其於準備程序進行中，先就被訴事實均為有罪之陳述，經告
    知簡式審判程序之旨，並聽取檢察官、被告之意見後，本院
    合議庭依刑事訴訟法第273條之1第1項裁定進行簡式審判程
    序，是本案之證據調查，依同法第273條之2規定，不受同法
    第159條第1項、第161條之2、第161條之3、第16 3條之1，
    及第164條至第170條所規定證據能力認定及調查方式之限制
    ，合先敘明。
  (二)又毒品危害防制條例第20條、第23條將施用毒品之刑事處遇
    程序，區分為「初犯」及「5年內再犯」、「5年後再犯」，
    依其立法理由，認「初犯」經觀察、勒戒或強制戒治後，應
    為不起訴處分；經觀察、勒戒或強制戒治執行完畢釋放後，
    「5年內再犯」者，因其再犯率甚高，原實施之觀察、勒戒
    及強制戒治既已無法收其實效，爰依法追訴；至經觀察、勒
    戒或強制戒治執行完畢釋放後，「5年後再犯」者，前所實
    施之觀察、勒戒或強制戒治已足以遮斷其施用毒品之毒癮，
    為期自新及協助其斷除毒癮，仍適用與「初犯」相同之規定
    ，先經觀察、勒戒或強制戒治之程序。是依上開規定，僅限
    於「初犯」及「5年後再犯」2種施用毒品之情形，始應先經
    觀察、勒戒或強制戒治程序；倘被告於5年內已再犯施用毒
    品罪，經依法追訴處罰，縱其第3次（或第3次以上）再度施
    用毒品之時間，在初犯經觀察、勒戒或強制戒治執行完畢釋
    放5年以後，已不合於「5年後再犯」之規定，且因已於「5
    年內再犯」，顯見其再犯率甚高，原實施觀察、勒戒或強制
    戒治已無法收其實效，即應依該條例第10條處罰（最高法院
    95年度第7次刑事庭會議決議及97年度第5次刑事庭會議決議
    意旨參照）。查本件被告王經維前於89年間因施用毒品案件
    ，經本院於89年1月7日，以89年度毒聲字第61號裁定送觀察
    、勒戒；因認有繼續施用毒品傾向，又於89年2月1日，經本
    院以89年度毒聲字第355號裁定送強制戒治，於89年6月30日
    因停止其處分出所，所餘戒治期間付保護管束，於90年2月6
    日保護管束期滿視為戒治期滿；又王經維於強制戒治執行完
    畢後五年內之94年間，再因違反毒品危害防制條例案，經本
    院於94年5月31日以94年度訴字第584號判決，判處有期徒刑
    1年確定，有臺灣臺南地方法院檢察署刑案資料查註紀錄表
    、臺灣高等法院被告前案紀錄表、全國施用毒品案件紀錄表
    、受觀察勒戒人毒品及前科紀錄簡列表、矯正簡表各1份在
    卷可稽，則被告前既曾因施用毒品案件，經上開處分執行完
    畢釋放後之5年內，再犯施用毒品罪，經依法追訴處罰，復
    於事實欄四所述之時點更犯施用毒品罪，即非屬毒品危害防
    制條例第20條第3項所規定之「5年後再犯」之情形，揆諸上
    開最高法院決議意旨，縱其本次所犯施用毒品案件距上開處
    分執行完畢已逾5年，仍應由本院依法論罪科刑，併予敘明
    。
二、實體事項：
    訊據被告對於上開事實於警詢及本院審理時均坦承不諱（詳
    臺灣臺南地方法院檢察署100年度毒偵字第945號卷第22、24
    頁，本院卷第20頁反面、21、23頁），並有臺灣臺南地方法
    院檢察署100年4月18日尿液檢驗結果報告、臺南市政府警察
    局佳里分局偵辦「毒品」案件尿液送驗對照表、毒品犯罪嫌
    疑人尿液採驗作業管制紀錄清冊各1紙、應受尿液採驗人尿
    液檢體採集送驗紀錄表2紙、臺灣檢驗科技股份有限公司100
    年5月4日濫用藥物檢驗報告1紙、長榮大學100年5月2日確認
    報告1紙在卷可稽（詳臺南市政府警察局佳里分局南市警佳
    偵字第1000007047號卷第5、6、8、9頁，臺南市政府警察局
    南市警佳偵字第1000007347號卷第4至6頁），堪認被告上開
    任意性之自白，確與事實相符。是本件事證明確，被告犯行
    洵堪認定，應予依法論科。
三、論罪科刑：
  (一)按海洛因係屬毒品危害防制條例第2條第2項第1款所列之第
    一級毒品，是核被告所為，係犯毒品危害防制條例第10條第
    1項之施用第一級毒品罪。被告持有第一級毒品進而施用，
    其持有之低度行為應為施用之高度行為所吸收，不另論罪。
  (二)再按被告有事實欄三所載多項科刑紀錄，此有臺灣高等法院
    被告前案紀錄表在卷可按，其於受徒刑之執行完畢後，5 年
    以內故意再犯本案有期徒刑以上之罪，為累犯，應依刑法第
    47條第1項之規定，加重其刑。
  (三)爰審酌被告前因施用毒品案件，經觀察、勒戒及強制戒治之
    治療程序後，猶不思戒絕革除惡習，仍為本案犯行，顯然其
    意志力甚為薄弱，迄未能戒除毒癮，惟兼衡被告施用毒品犯
    行，在性質上乃屬對自我身心健康之自戕行為，尚未嚴重破
    壞社會秩序、侵害他人權益，及犯後尚知坦承犯行，態度良
    好等一切情狀，並認檢察官具體求刑有期徒刑1年，應屬過
    重，爰量處如主文所示之刑，以資懲戒。
四、據上論結，應依刑事訴訟法第273條之1第1項、第299條第1
    項前段，毒品危害防制條例第10條第1項，刑法第11條前段
    、第47條第1項，判決如主文。
本案經檢察官孫昱琦到庭執行職務
中    華    民    國   100    年    8     月    26    日
                  刑事第一庭    法  官  洪士傑
以上正本證明與原本無異。
如不服本判決應於收受本判決後10日內向本院提出上訴書狀，並
應敘述具體理由。其未敘述上訴理由者，應於上訴期間屆滿後20
日內向本院補提理由書狀（均須按他造當事人之人數附繕本）「
切勿逕送上級法院」。
                                書記官  黃鋕偉
中    華    民    國   100    年    8     月    26    日
附錄所犯法條：
毒品危害防制條例第10條
施用第一級毒品者，處 6 月以上 5 年以下有期徒刑。
施用第二級毒品者，處 3 年以下有期徒刑。